臺灣高等法院刑事判決
109年度上訴字第2503號
上  訴  人  
即  被  告  薛柏淳
選任辯護人  蔡喬宇律師（法扶律師）          
上列上訴人因毒品危害防制條例等案件，不服臺灣士林地方法院
109年度訴字第46號，中華民國109年5月27日第一審判決（起訴
案號：臺灣士林地方檢察署107年度偵字第16965號、108年度偵
字第5170號），提起上訴，本院判決如下：
    主  文
原判決關於販賣第二級毒品、轉讓禁藥部分（即附表一編號1至1
2，併含相關之附表二編號1、4至7及犯罪所得沒收部分）均撤銷
。
甲○○犯如附表一編號1至12「宣告罪刑」欄所示之罪，各處如附
表一編號1至12「宣告罪刑」欄所示之刑。
扣案如附表二編號1所示之物，均沒收銷燬之；扣案如附表二編
號4至7所示之物，均沒收；未扣案之犯罪所得新臺幣伍萬參仟元
沒收，於全部或一部不能沒收或不宜執行沒收時，追徵其價額。
其他上訴駁回。
附表一編號1至10所處不得易科罰金、不得易服社會勞動之有期
徒刑部分，應執行有期徒刑柒年拾月；附表一編號11、12所處得
易服社會勞動之有期徒刑部分，應執行有期徒刑捌月。
    事  實
一、甲○○明知大麻係毒品危害防制條例第2條第2項第2款所列管
    之第二級毒品，亦屬藥事法第22條第1項第1款所列管之禁藥
    ，不得持有、轉讓及販賣，竟先後為下列行為：
㈠、基於販賣第二級毒品以營利之犯意，於附表一編號1至10所示
    之時間、地點，販賣第二級毒品大麻給附表一編號1至10所
    示之交易對象，並取得各該編號所示之交易所得（交易時間
    、地點、金額及毒品重量，均詳如附表一編號1至10所示）
    。
㈡、基於轉讓禁藥之犯意，於附表一編號11、12所示之時間、地
    點，無償轉讓大麻給附表一編號11、12所示之人（轉讓時間
    、地點及大麻重量，均詳如附表一編號11、12所示；另無證
    據證明所轉讓之大麻已達純質淨重10公克以上）。
二、甲○○明知MDMA係毒品危害防制條例第2條第2項第2款所列管
    之第二級毒品，不得非法持有，而大麻種子雖非第二級毒品
    ，惟仍屬毒品危害防制條例禁止持有之物品，詎其竟基於持
    有第二級毒品MDMA及大麻種子之犯意，於民國107年3月間，
    在臺北市信義區某夜店，自真實姓名、年籍不詳之某男子處
    ，取得如附表二編號2、3所示之MDMA及大麻種子後而持有之
    。
三、嗣於107年11月5日14時30分許，為警持搜索票至甲○○位於臺
    北市○○區○○○路0號2樓之住處執行搜索，當場扣得如附表二
    所示之物，而循線查知上情。
四、案經臺北市政府警察局中山分局報告臺灣士林地方檢察署檢
    察官偵查起訴。
    理  由
壹、證據能力部分：
一、本判決下引具傳聞性質之各項供述證據經本院於審判期日調
    查證據時提示並告以要旨後，當事人及辯護人未於言詞辯論
    終結前就證據能力部分有所異議（見本院卷第101至103頁、
    第158至163頁），本院復查無該等證據有違背法定程序取得
    或顯不可信之外部情狀，揆諸刑事訴訟法第159條之5規定，
    應均有證據能力。
二、至本件認定事實所引用之非供述證據，並無證據證明係公務
    員違背法定程式所取得，亦查無顯不可信或不得作為證據之
    情形，且經本院於審判期日依法進行證據之調查、辯論，被
    告於訴訟上之程序權即已受保障，亦應有證據能力。
貳、認定犯罪事實所憑之證據及理由：
一、前揭事實業據被告於警詢【持有扣案毒品及販賣、轉讓大麻
    給蔡孟臻部分】、偵訊、原審【持有毒品及轉讓禁藥部分】
    及本院均坦承不諱，於本院並為全部認罪之表示（見108年
    度偵字第16965號偵查卷【下稱偵16965卷】第14至16頁、第
    23至24頁，第129至147頁、第605至609頁、第681至683頁；
    原審訴字卷第34至35頁、第110至111頁；本院卷第100頁、
    第163至168頁），核與證人錢俊吉、蔡孟臻、黃鈺書、涂雅
    珊、林雨婷、賴森冠、廖文瑋等人於警詢、偵訊時，證人張
    志忠、賴育廷於警詢、偵訊及原審審理時所證述向被告購買
    或受讓第二級毒品大麻之過程相符（見偵16965卷第35至39
    頁、第41至46頁、第113至119頁、第181頁至第183頁、第19
    9至201頁、第263至268頁、第289至293頁、第297至303頁、
    第333至335頁、第344至348頁、第354至355頁、第379至381
    頁、第488至493頁、第497至505頁、第514至527頁、第531
    至537頁、第543至545頁、第557至563頁、第629至634頁、
    第649至651頁、108年度偵字第5170卷第123至128頁；原審
    訴字卷第78至85頁、第86至93頁），並有臺北市政府警察局
    中山分局指認犯罪嫌疑人紀錄表（指認人：蔡孟臻、黃鈺書
    、賴育廷、廖文瑋、涂雅珊、張志忠、林雨婷、賴森冠）、
    被告與蔡孟臻間之手機通訊軟體LINE（下稱LINE）對話內容
    翻拍照片1張及被告手機畫面翻拍照片46張、被告與黃鈺書
    間之手機通訊軟體Messenger（下稱Messenger）對話內容及
    被告手機通訊錄畫面翻拍照片2張、被告與賴育廷間之手機M
    essenger對話內容翻拍照片4張、被告與廖文瑋間之手機Mes
    senger對話內容翻拍照片4張、被告與林雨婷間之手機LINE
    對話內容翻拍照片6張、暱稱「Rox Lai」之臉書個人網頁截
    圖、被告與賴森冠之手機LINE對話內容翻拍照片4張（以上
    見偵16965卷第53頁、第55頁、第92至109頁、第271至272頁
    、第283頁、第305至307頁、第309至313頁、第349至351頁
    、第357至359頁、第494至495頁、第528至529頁、第565至5
    67頁、第569至571頁、第573至575頁、第635至637頁、第63
    9至641頁），原審法院107年聲搜字第605號搜索票（受搜索
    人：甲○○）、臺北市政府警察局中山分局107年11月5日搜索
    、扣押筆錄、扣押物品目錄表（受執行人：甲○○）、臺北市
    政府警察局中山分局查獲涉嫌毒品危害防制條例毒品初步鑑
    驗報告書、查獲現場照片及扣押物品照片、法務部調查局濫
    用藥物實驗室107年12月10日調科壹字第10723029300號鑑定
    書、交通部民用航空局航空醫務中心107年11月20日航藥鑑
    字第0000000號毒品鑑定書等件附卷可稽（見偵16965卷第57
    頁、第61至67頁、第81至83頁、第87至92頁、第239頁、第2
    44頁），暨如附表二所示之物扣案可佐，足認被告上開任意
    性之自白與事實相符，應堪信為真實。
二、按販賣毒品本屬政府嚴予查緝之不法行為，非可公然為之，
    販賣毒品更係重罪，衡情一般持有毒品者，當不致輕易將毒
    品交付他人；況毒品價格不貲、物稀價昂，並無公定之價格
    ，不論任何包裝，均可任意分裝增減分量，每次買賣價量，
    亦可能隨時依雙方間之關係深淺、資力、需求量及對行情之
    認知、來源是否充裕、查緝是否嚴謹，購買者被查獲時供述
    購買對象之可能性風險之評估等，因而異其標準，並隨時機
    動調整，非可一概而論。是販毒者從價差或量差中牟利方式
    雖異，其意圖營利之非法販賣行為則一致，茍非有利可圖，
    實無甘冒重罪風險而僅以購入價格更行轉售之理，堪認被告
    販賣毒品係有利可圖。況且販賣毒品之所謂販賣行為，只須
    行為人主觀上有營利之意圖，且客觀上有販賣之行為，即足
    構成，至於行為人所欲謀取者究竟係價差抑或是量差之利益
    ，及其實際上是否已經獲利或獲利若干，均非所問（最高法
    院104年度台上字第3065號判決意旨參照）。查被告於警詢
    時自陳：我曾賣給蔡孟臻大麻1至2次，但是幾次我忘記了，
    1克新臺幣（下同）1,000元，我只賺取150元等語（見偵169
    65卷第23至24頁），107年11月6日偵查中向檢察官自陳：我
    花1萬1千元買10克大麻，我可以將之分裝成12、13包，每包
    大麻我賣1千元等語（見偵16965號卷第137頁），即已坦承
    其有販賣大麻以營利之意圖。再依被告於原審所述：我在信
    義區夜店購買的大麻都是一整包沒有分裝，我買來之後再自
    行分裝帶去給朋友，朋友並未特定，我只是預想應該會有朋
    友需要等語（見原審訴字卷第44至45頁），及被告為警查扣
    之手機通訊軟體對話內容中有：「各位，現在有S的紅酒，
    價錢不變，要搶要快」（被告相同內容傳送給多名對象）、
    「今天可嗎？有好貨，我怕很快沒」、「AK那種等級的這個
    禮拜底才有，如果差一點的品種妳男朋友比較沒差的話再跟
    我講，要不就等我有了我再敲你」、「一個單位含包裝1g1
    千」、「一張應該一千左右」、「有一次跟你買7000那批、
    那個你當時有說有添加化學」、「上次紫的要21、有空匯給
    我2K」、「（問：不是1.4嗎）紫色的我只拿10個而已所以
    價錢是這樣」、「（問：如果我一次湊齊50或100個朋友買
    個團體票，那一整本電影票最低能算我多少？）50一包4萬
    真空包」等訊息（見偵16965卷第94頁、第97至99頁、第102
    頁、第104至106頁），可知被告販入大麻之成本會隨大麻種
    類、品質及購入數量而有不同，被告出售大麻之價格亦會隨
    交易數量之多寡而有歧異，如出售數量達50包（近50公克）
    ，被告即可提供近萬元之折扣，顯然被告之成本更低於此，
    益徵被告確有購入整包大麻予以分裝後，再於通訊軟體內招
    攬出售以營利之販賣犯行，至為灼然。
三、被告雖曾於原審辯稱附表一編號2部分之交易金額為1,000元
    ，另400元是賴育廷積欠之飯錢等語。惟查賴育廷於警詢時
    就此證稱：該臉書對話時間大概是107年8月29日約16時許至
    21時許，我以暱稱（Yu Ting Lai）跟被告對話內容，約107
    年8月初我至被告住處（臺北市○○區）買1公克大麻，當時我
    忘記給他1,400元就離開他家，事後8月28日被告用臉書向我
    催討購買大麻的錢，當天我就用我合庫銀行金融卡將1,400
    元轉入被告拍給我的提款卡裡面；我只有在107年8月初前往
    被告住處購買大麻1公克（1,400元）1次而已等語（見偵169
    65卷第300至301頁）；賴育廷於偵查中亦向檢察官證稱：詳
    細時間我忘記了，大概是107年8月初我到被告位於○○區○○○
    路的住家樓下跟被告購買1公克大麻，價錢是1,400元等情（
    見偵16965卷第335頁），前後所述互核相符。再參酌被告與
    賴育廷間Messenger之對話內容：「被告：在？Yu Ting Lai
    （即證人賴育廷）：讚【大拇指手勢圖】被告：來嗎，我等
    等出門。Yu Ting Lai：可是我回來桃園了，下禮拜再去找
    你哈哈。被告：嗯嗯，上次紫的要21，有空匯給我，2K，【
    金融卡背面照片】。Yu Ting Lai：不是1.4嗎～被告：紫色
    的我拿10個而已所以價錢是這樣。Yu Ting Lai：上次我是
    一般的吧。被告：喔是嗎，那1.4就好。Yu Ting Lai：不好
    意思哦。被告：OKOK。Yu Ting Lai：等等先會給你。被告
    ：感恩的心。Yu Ting Lai：抱歉這幾個禮拜再忙沒時間過
    去找你。被告：賀啊。」（見偵16965卷第311至312頁、同
    第105頁），足徵被告確有於附表一編號2所示之時間、地點
    ，以1公克1,400元之代價，販賣大麻給賴育廷甚明。至賴育
    廷雖於原審審理證述時改稱：1.4是1,400元，其中1,000元
    是買大麻的錢，400元是飯錢，1,000元是1公克大麻的錢等
    語（見原審訴字卷第88頁），惟賴育廷於原審亦陳稱：上開
    警詢、偵訊筆錄及Messenger對話內容均未提及有積欠被告
    飯錢之事，是因被告於開庭前以電話聯繫我時提到欠飯錢的
    事才想起400元是飯錢等語（見原審訴字卷第91至93頁），
    堪認賴育廷於原審更易前詞之證述應係為維護被告而加以附
    合，無從加以採信，自不足憑為有利於被告之認定。
四、綜上所述，本案事證明確，被告犯行均堪認定，皆應依法論
    科。
參、論罪及刑之減輕事由：
一、按刑法第2條第1項規定「行為後法律有變更者，適用行為時
    之法律。但行為後之法律有利於行為人者，適用最有利於行
    為人之法律」，係規範行為後法律變更所生新舊法比較適用
    之準據法；該條規定所稱「行為後法律有變更者」，係指犯
    罪構成要件有擴張、減縮，或法定刑度有變更等情形，故行
    為後應適用之法律有上述變更之情形者，法院應綜合其全部
    罪刑之結果而為比較適用。本案被告行為後，毒品危害防制
    條例第4條第2項、第11條第2項及第17條第2項於109年1月15
    日修正公布，並於同年7月15日施行，經查：
㈠、修正前毒品危害防制條例第4條第2項原規定：「製造、運輸
    、販賣第二級毒品者，處無期徒刑或七年以上有期徒刑，得
    併科新臺幣一千萬元以下罰金。」修正後同條項則規定：「
    製造、運輸、販賣第二級毒品者，處無期徒刑或十年以上有
    期徒刑，得併科新臺幣一千五百萬元以下罰金。」即提高法
    定刑為「無期徒刑或十年以上有期徒刑，得併科新臺幣一千
    五百萬元以下罰金。」比較新舊法之結果，修正後上開條例
    第4條第2項既已提高法定刑度，顯非較有利於被告，依刑法
    第2條第1項前段規定，自應適用被告行為時即修正前毒品危
    害防制條例第4條第2項之規定。
㈡、修正前毒品危害防制條例第11條第2項原規定：「持有第二級
    毒品者，處二年以下有期徒刑、拘役或新臺幣三萬元以下罰
    金。」修正後同條項則規定：「持有第二級毒品者，處二年
    以下有期徒刑、拘役或新臺幣二十萬元以下罰金。」即提高
    罰金刑之法定最高刑度至新臺幣二十萬元，比較新舊法之結
    果，修正後上開條例第11條第2項既已提高法定刑度，顯非
    較有利於被告，依刑法第2條第1項前段規定，自應適用被告
    行為時即修正前毒品危害防制條例第11條第2項之規定。
㈢、修正前毒品危害防制條例第17條第2項原規定：「犯第四條至
    第八條之罪於偵查及審判中均自白者，減輕其刑。」修正後
    毒品危害防制條例第17條第2項則規定：「犯第四條至第八
    條之罪於偵查及歷次審判中均自白者，減輕其刑。」而增加
    須於「歷次」審判中均自白，始得依該條項減輕之要件。經
    比較新舊法之結果，修正後之法律並未較有利於被告，依刑
    法第2條第1項前段規定，即應適用被告行為時即修正前毒品
    危害防制條例第17條第2項之規定。
二、大麻經行政院衛生署（現改制為衛生福利部）於60年10月2日以衛署藥字第04795號重申公告禁止販賣、使用，而為藥事法第22條第1項第1款所指之禁藥，但亦屬毒品危害防制條例第2條第2項第2款所公告列管之第二級毒品，其非法轉讓者，藥事法第83條第1項及毒品危害防制條例第8條第2項、第6項皆設有處罰規定，屬同一犯罪行為而同時有兩種法律可資處罰之法規競合情形。基於刑事處罰應充分評價行為不法內涵之誡命，應採用重法優於輕法之原則，方能充分評價行為人犯罪之不法內涵，以維刑罰之公平性，且此適用標準明確，無不易判斷而難以運用之問題，亦有利於維護法律適用之明確性與安定性，是行為人轉讓大麻（未達法定應加重其刑之一定數量）予成年人，同時該當藥事法第83條第1項轉讓禁藥罪及毒品條例第8條第2項轉讓第二級毒品罪之構成要件時，因轉讓禁藥罪之法定刑為7年以下有期徒刑，得併科新臺幣5千萬元以下罰金，較轉讓第二級毒品罪之法定刑6月以上5年以下有期徒刑，得併科新臺幣70萬元以下罰金為重，故應依重法優於輕法之原則，擇較重之轉讓禁藥罪論處（最高法院109年度台上大第1089號裁定意旨參照）。查本案並無證據證明被告轉讓給附表一編號11、12所示蔡孟臻、涂雅珊二人之大麻數量已達「轉讓毒品加重其刑之數量標準」第2條第1項第2款所定之淨重10公克以上，且轉讓之對象均非未成年人或已懷胎婦女，並無毒品危害防制條例第8條第6項、第9條第1、2項應加重其刑至二分之一規定之適用，揆諸前揭說明，本案被告轉讓大麻之行為，即應優先適用藥事法第83條第1項之規定論處。
三、核被告就事實欄一、㈠部分所為【即附表一編號1至10】，均
    係犯修正前毒品危害防制條例第4條第2項販賣第二級毒品罪
    （共十罪）；就事實欄一、㈡部分所為【即附表一編號11、1
    2】，均係犯藥事法第83條第1項之轉讓禁藥罪（共二罪）；
    就事實欄二部分所為，則係犯修正前毒品危害防制條例第11
    條第2項之持有第二級毒品罪及同法第14條第4項之持有大麻
    種子罪。
四、事實欄一、㈠部分，被告販賣或轉讓前持有或意圖販賣而持
    有第二級毒品之低度行為，應為其販賣第二級毒品及轉讓禁
    藥之高度行為所吸收，均不另論罪。　　
五、事實欄二部分，被告係以一行為同時持有第二級毒品MDMA及
    大麻種子而觸犯二罪名，為想像競合犯，應依刑法第55條規
    定從一重依持有第二級毒品罪處斷。
六、被告所犯上開販賣第二級毒品罪（十罪）、轉讓禁藥罪（兩
    罪）、持有第二級毒品罪，犯罪之時間、地點不同，販賣、
    轉讓之對象及持有毒品種類亦有差異，行為明顯可分，應予
    分論併罰。
七、刑之減輕事由部分：
㈠、修正前毒品危害防制條例第17條第2項規定：「犯第四條至第
    八條之罪於偵查及審判中均自白者，減輕其刑。」係指偵查
    及審判中均有自白犯罪而言，故僅須被告於偵、審中均曾經
    自白，即得認有該條項之適用，不以始終承認犯罪為必要又
    所謂「自白」，乃指被告於刑事追訴機關發覺其犯行後，自
    動供述不利於己之犯罪事實之謂；故不論該被告之自白，係
    出於自動或被動、簡單或詳細、一次或多次，並其自白後有
    無翻異，苟其於偵查及審判中均曾有自白，即應依法減輕其
    刑（最高法院100年度台上字第6148號判決意旨參照）。本
    案被告雖於原審否認販賣第二級毒品部分之犯行，但其前於
    偵查曾就此部分自白犯罪（見偵16965卷第14至16頁，第129
    至147頁、第605至609頁、第681至683頁），於本院審理時
    亦已坦承犯行（見本院卷第100頁、第163至168頁），揆諸
    前揭說明，就所犯販賣第二級毒品罪部分即應依上開規定減
    輕其刑。
㈡、按對於不同刑罰法律間具有法規競合關係者，既為求充分評
    價不法內涵而擇一法律加以論科，則對被排斥法條所定之加
    重、減輕事由，即無再適用之餘地。是被告所犯如事實欄一
    、㈡即附表一編號11、12所示之轉讓禁藥犯行，既已擇一適
    用藥事法第83條第1項之轉讓禁藥罪，縱使被告於偵查、審
    判中均自白，仍無從另依毒品危害防制條例第17條第2項之
    規定減輕其刑。
㈢、辯護人雖以被告並無前科，犯罪後自白犯行，非常後悔，所
    販賣之對象多為熟識友人，且為小額交易，獲利甚微，與大
    盤、中盤毒販顯然有別，情輕法重等情，而請求就被告所犯
    販賣第二級毒品罪部分依刑法第59條規定減輕其刑（見本院
    卷第52至54頁）。惟按刑法第59條減輕其刑之規定，必須犯
    罪另有其特殊之原因與環境等，在客觀上足以引起一般同情
    ，認為即予宣告法定最低刑期，猶嫌過重者，始有其適用。
    此所謂法定最低度刑，固包括法定最低本刑；惟遇有其他法
    定減輕之事由者，則應係指適用其他法定減輕事由減輕其刑
    後之最低度刑而言。倘被告別有法定減輕事由者，應先適用
    法定減輕事由減輕其刑後，猶認其犯罪之情狀顯可憫恕，即
    使科以該減輕後之最低度刑仍嫌過重者，始得適用刑法第59
    條規定酌量減輕其刑，此觀同法第60條：「依法律加重或減
    輕者，仍得依前條之規定酌量減輕其刑。」意旨自明（最高
    法院105年度台上字第346號判決意旨參照）。本案被告所犯
    販賣第二級毒品罪部分，經依修正前毒品危害防制條例第17
    條第2項規定減輕其刑後，其處斷刑之法定最低刑度為有期
    徒刑3年6月，已較原先之法定最低度刑大幅降低，難認有情
    輕法重之情形，且被告係為貪圖不法利益而為販賣第二級毒
    品之犯行，客觀上並無足以引起一般同情，顯可憫恕之情狀
    ，顯無再援引刑法第59條規定予以酌減其刑之餘地，是就附
    表一編號1至10所犯販賣第二級毒品罪部分，本院認不宜再
    依刑法第59條規定予以酌減其刑，併此敘明。
肆、維持部分原判決之理由：
一、原審就事實欄二部分，以被告此部分所為事證明確，係犯持有第二級毒品罪、持有大麻種子罪，而依毒品危害防制條例（修正前）第11條第2項、第14條第4項、第19條第1項，刑法第11條前段、第55條、第41條第1項前段、第38條第1項等規定，並以行為人之責任為基礎，審酌被告明知大麻為第二級毒品，竟仍持有，兼衡被告持有毒品之數量，暨衡酌被告自陳大學畢業之教育智識程度、未婚、現以健身教練為業、月薪約3萬元、無需扶養之人之家庭生活經濟狀況、犯罪之動機、手段等一切情狀，量處拘役五十日，並諭知如易科罰金之折算標準，暨諭知扣案如附表二編號2、3所示之毒品均沒收或沒收銷燬等節，認事用法並無違誤，量刑及沒收之諭知亦屬妥適，應予維持。雖原判決未及比較修正前後毒品危害防制條例第11條第2項規定何者對被告有利，但比較結果既仍應依原判決所適用之修正前毒品危害防制條例第11條第2項論罪，業如前述，即無庸因此而撤銷原判決，附此敘明。
二、被告此部分上訴意旨雖主張原判決量刑過重，請求從輕量刑
    ，並就持有第二級毒品罪部分宣告緩刑等旨。惟按量刑部分
    ，係實體法上賦予法院得為自由裁量之事項，倘其未有逾越
    法律所規定之範圍，或濫用其權限，即不得任意指摘為違法
    。查原審於量刑時已依刑法第57條規定以行為人之責任為基
    礎，於理由內說明其審酌該條所列情狀後之量刑事由，以本
    案被告所犯情節及持有之數量等情觀之，原審量刑並未逾越
    法定裁量範圍，亦無明顯違反罪刑相當原則之濫用權限情形
    ，且僅量處拘役刑，實難認有何量刑過重之處，其餘上訴意
    旨所指各情，復非應撤銷原判決改判較輕之刑之事由，是被
    告上訴意旨認原審此部分量刑過重，而指摘原審判決不當，
    為無理由。此外，緩刑制度在於避免短期自由刑之弊害，被
    告既另犯有事實欄一、㈠部分之販賣第二級毒品重罪而須入
    監執行長期自由刑，且所犯持有第二級毒品罪部分係經判處
    得易科罰金之拘役刑，顯無宣告緩刑之必要，被告上訴意旨
    此部分所請，亦非有理。
三、綜上所述，被告此部分上訴意旨持前開理由而指摘原審判決
    不當，為無理由，應予駁回。　　　　
伍、部分撤銷改判之理由及量刑審酌事項：
一、原審就被告所犯事實欄一、㈠【即附表一編號1至10】所示販
    賣第二級毒品，及事實欄一、㈡【即附表一編號11、12】所
    示轉讓禁藥部分，認被告此所為事證明確，予以論罪科刑，
    固非無見，惟被告於原審判決後於本院已自白上開販賣第二
    級毒品罪部分之犯行，原判決就其所犯販賣第二級毒品罪部
    分未及適用修正前毒品危害防制條例第17條第2項之規定予
    以減刑，尚有未恰；又被告於偵查時起即迭次自白轉讓禁藥
    犯行，雖依前所述，因基於法條競合之法理，被告就所犯轉
    讓禁藥罪部分無毒品危害防制條例第17條第2項減輕其刑規
    定之適用，但參酌該條項規定之精神，於量刑時仍應審酌被
    告之犯後態度而於科刑時為較有利之量處，惟原判決量刑時
    僅衡酌被告販賣毒品部分否認有營利意圖，難認已知悔意之
    犯後態度（見原判決第13頁第9至10行），未考量被告就轉
    讓禁藥罪部分始終自白犯行之犯後態度，致量刑稍重，亦有
    未當，是被告上訴意旨就販賣第二級毒品部分主張有毒品危
    害防制條例第17條第2項減輕其刑規定之適用，就轉讓禁藥
    罪部分認原判決量刑過重，即有理由，自應由本院將原判決
    關於上開販賣第二級毒品罪及轉讓禁藥罪部分（含相關沒收
    部分）予以撤銷改判。
二、本院爰以行為人之責任為基礎，審酌被告犯罪之動機、目的
    在於貪圖不法利益，明知毒品戕害人體身心健康甚鉅，猶販
    賣毒品牟利，並轉讓給他人，對於國民健康及社會治安之危
    害不淺，應予非難，兼衡其販賣及轉讓大麻之數量非鉅，情
    節尚非甚重，暨被告犯罪後，就販賣第二級毒品部分於偵查
    中自白犯行，於原審改口否認犯行，迄於本院始又坦承犯行
    ，就轉讓禁藥部分則始終坦承犯行之犯後態度，其自陳大學
    畢業之智識程度，從事服務業，獨居、無需撫養親屬之家庭
    經濟生活狀況（見本院卷第168頁）等一切情狀，分別量處
    如主文第2項即附表一編號1至12「宣告罪刑」欄所示之刑，
    以資懲儆。
三、本院再審酌被告所犯各罪之犯罪類型、動機、情節，其先後
    販賣第二級毒品、轉讓禁藥等犯行對於法益侵害之加重效應
    ，社會對於販賣第二級毒品罪、轉讓禁藥罪處罰之期待等情
    ，整體評價其應受矯治之程度，並兼衡責罰相當與刑罰經濟
    之原則，就事實欄一、㈠【即附表一編號1至10】所處不得易
    科罰金、不得易服社會勞動之有期徒刑部分，定其應執行刑
    為有期徒刑7年10月，就事實欄一、㈡【即附表一編號11、12
    】所處不得易科罰金、得易服社會勞動之有期徒刑部分，定
    其應執行刑為有期徒刑8月。
四、沒收部分：
㈠、按查獲之第二級毒品，不問屬於犯罪行為人與否，均沒收銷
    燬之，毒品危害防制條例第18條第1項定有明文。扣案如附
    表二編號1所示之物，經送法務部調查局濫用藥物實驗室鑑
    驗結果，檢出第二級毒品大麻成分乙節，有該實驗室107年1
    2月10日調科壹字第10723029300號鑑定書在卷可稽（見偵16
    965卷第239頁），被告並自陳係供其販賣所用（見同偵卷第
    147頁），即應依上開規定宣告沒收銷燬之。
㈡、按犯第4條之罪者，其供犯罪所用之物，不問屬於犯罪行為人
    與否，均沒收之，毒品危害防制條例第19條第1項定有明文
    。查扣案如附表二編號4至7所示之物，為被告所有供為本案
    販毒犯行所用之物，業經其自陳在卷（見原審訴字卷第112
    頁），自應依上開規定宣告沒收。
㈢、按犯罪所得，屬於犯罪行為人者，沒收之。但有特別規定者
    ，依其規定；前2項之沒收，於全部或一部不能沒收或不宜
    執行沒收時，追徵其價額，刑法第38條之1第1項、第3項分
    別定有明文。查被告就附表一編號1至10交易金額欄所示販
    賣毒品取得之款項共計5萬3,000元，即屬被告之犯罪所得，
    均應依上開規定宣告沒收，並於全部或一部不能沒收或不宜
    執行沒收時，追徵其價額。
㈣、至扣案之大麻玻璃吸食器1組、鐵製煙斗3支均無送鑑驗並檢
    出含第二級毒品大麻成分之證據，難認係違禁物，且被告稱
    上開物品均係其施用大麻所用之物（見原審訴字卷第112頁
    ），即與本案不具關聯性；另扣案之三星牌粉紅色行動電話
    1支，被告稱是其舊手機，並未用於聯繫販毒事宜等語（見
    原審訴字卷第112頁），依卷內相關事證，亦無從認定上開
    物品與被告所為本案販賣第二級毒品犯行有關，此部分爰均
    不予宣告沒收。
據上論斷，應依刑事訴訟法第368條、第369條第1項前段、第364
條、第299條第1項前段，毒品危害防制條例（修正前）第4條第2
項、（修正前）第17條第2項、第18條第1項、第19條第1項，藥
事法第83條第1項、刑法第11條、第2條第1項前段、第38條之1第
1項前段、第3項、第51條第5款，判決如主文。
本案經檢察官謝志明到庭執行職務。
中　　華　　民　　國　　110 　年　　2 　　月　　4 　　日
                  刑事第二十庭  審判長法　官  王復生 
                                      法　官  蕭世昌  
                                      法　官  張紹省
以上正本證明與原本無異。
如不服本判決，應於收受送達後20日內向本院提出上訴書狀，其
未敘述上訴之理由者並得於提起上訴後20日內向本院補提理由書
（均須按他造當事人之人數附繕本）「切勿逕送上級法院」。
                                      書記官  莫佳樺
中　　華　　民　　國　　110 　年　　2 　　月　　8 　　日
附錄：本案論罪科刑法條全文
修正前毒品危害防制條例第4條第2項
製造、運輸、販賣第二級毒品者，處無期徒刑或七年以上有期徒
刑，得併科新臺幣一千萬元以下罰金。

修正前毒品危害防制條例第11條
持有第二級毒品者，處二年以下有期徒刑、拘役或新臺幣三萬元
以下罰金。

毒品危害防制條例第14條第4項
持有大麻種子者，處一年以下有期徒刑、拘役或新臺幣一萬元以
下罰金。

藥事法第83條第1項
明知為偽藥或禁藥，而販賣、供應、調劑、運送、寄藏、牙保、
轉讓或意圖販賣而陳列者，處七年以下有期徒刑，得併科新臺幣
五千萬元以下罰金。

附表一：（元：新臺幣）
編號 交易時間 交易地點 交易對象 交易金額、重量 宣告罪刑 備註 1 107年3、4月間 臺北市○○區○○○路0號2樓（下稱被告住處） 錢俊吉 500元 1包（近1公克） 甲○○販賣第二級毒品，處有期徒刑參年捌月。 起訴書附表㈠ 2  107年8月初 被告住處樓下 賴育廷 1,400元 1包（近1公克） 甲○○販賣第二級毒品，處有期徒刑參年捌月。 起訴書附表㈨ 3 107年9月5日 臺北市○○○路0段00號2樓前 涂雅珊 2萬元 20包（近20公克） 甲○○販賣第二級毒品，處有期徒刑肆年。 起訴書附表㈢編號1 4 107年9月10日至12日間 被告以黑貓宅急便宅配方式寄送至新北市○○區○○○路000號2樓 林雨婷 1萬100元 10包（近10公克） 甲○○販賣第二級毒品，處有期徒刑參年拾月。 起訴書附表㈤ 5 107年9月11日 被告住處樓下 賴森冠 1,000元 1包（近1公克） 甲○○販賣第二級毒品，處有期徒刑參年捌月。 起訴書附表㈣ 6 107年10月4日 臺北市○○區○○路0段000號石牌捷運站附近 廖文瑋 2,000元 2包（近2公克） 甲○○販賣第二級毒品，處有期徒刑參年捌月。 起訴書附表㈥ 7 107年10月5日 上址石牌捷運站附近 張志忠 5,000元 5包（近5公克，起訴書誤載為2公克，應予更正） 甲○○販賣第二級毒品，處有期徒刑參年玖月。 起訴書附表㈦編號1 8 107年10月5日 被告住處樓下 蔡孟臻 1,000元 1包（近1公克） 甲○○販賣第二級毒品，處有期徒刑參年捌月。 起訴書附表㈧編號1 9 107年10月9日 被告住處 黃鈺書 2,000元 2包（近2公克） 甲○○販賣第二級毒品，處有期徒刑參年捌月。 起訴書附表㈡ 10 107年10月26日 上址石牌捷運站附近 張志忠 1萬元 10包（近10公克） 甲○○販賣第二級毒品，處有期徒刑參年拾月。 起訴書附表㈦編號2 11 107年11月4日 臺北市○○區○○路000號錢櫃松江店包廂廁所內 蔡孟臻 無償 大麻捲煙 甲○○明知為禁藥而轉讓，處有期徒刑伍月。 起訴書附表㈧編號2 12 107年11月5日 臺北市板橋區某巷弄 涂雅珊 無償 1小包 （重量不詳，無證據證明純質淨重達10公克以上） 甲○○明知為禁藥而轉讓，處有期徒刑伍月。 起訴書附表㈢編號2 

附表二：
編號 扣案應宣告沒收之物 備        註 1 大麻15包 煙草檢品15包（合計淨重18.48公克，驗餘淨重18.44公克，空包裝總重5.92公克），經以化學呈色法及氣相層析質譜法鑑驗，均含第二級毒品大麻成分。 2 MDMA2顆 黃色圓形錠劑2粒（1粒不完整），毛重0.77380公克（含1袋1標籤），淨重0.5200公克，取樣0.0384公克，驗餘淨重0.4816公克，以氣相層析質譜儀法鑑驗，檢出第二級毒品MDMA成分。 3 大麻種子9顆 經檢視外觀均與大麻種子一致，全數進行發芽試驗，發現2顆具有發芽能力且含第二級毒品大麻成分，發芽率22％，9顆種子合計淨重0.17公克（空包裝總重0.20公克）。 4 大麻研磨器1組  5 電子磅秤1台  6 霧化器1台  7 OPPO牌紫色行動電話1支 （含門號0000000000號SIM卡1張、IMEI：000000000000000、000000000000000）、 手機充電器及電源線1組